【裁判字號】    92,交抗,171
【裁判日期】    920930
【裁判案由】    聲明異議
【裁判全文】
臺灣高等法院臺南分院刑事裁定            九十二年度交抗字第一七一號     Ｃ
      抗  告  人  甲  ○  ○
右抗告人因交通異議案件，不服台灣台南地方法院九十二年八月二十一日九十二年交
聲字第四六八號裁定，提起抗告，本院裁定如左：
      主      文
抗告駁回。
      理      由
一、抗告意旨以：抗告人甲○○於民國九十二年七月九日五時三十分許，駕駛車牌號
    碼四五０─ＧＭ號營業貨運曳引車，行經於發布有限制時段禁止砂石車通行命令
    之南投縣省道台十六線公路十八．五公里處，經警查獲，經警以不遵守警察機關
    依法發布之命令由，處新台幣九百元，並記違規點數一點，惟依水利法第七十八
    條第六款之禁止規定，河川區域內禁止「在指定通路外行駛車輛」，其「指定通
    路」之意涵應係指專供防汛、救災車輛行駛之指定道路，非指得作為一般車輛行
    駛之替代道路，有水利署第四河川局設立之警告標示可證，抗告人所駕駛車輛係
    石成品之運輸車輛，非防汛、救災車輛，當然不得行駛河川便道，原裁定理由應
    有不妥等語。
二、按汽車駕駛人，駕駛汽車有不遵守公路或警察機關，依第五條規定所發布命令者
    之情形，而本章各條無處罰之規定者，處新台幣九百元以上一千八百元以下罰鍰
    ，並記違規點數一點，道路交通管理處罰條例第六十條第二項第二款及第六十三
    條第一項第一款分別定有明文。次按，為維護道路交通安全與暢通，公路或警察
    機關於必要時，得就指定某線道路或某線道路區段禁止或限制車輛、行人通行，
    或禁止穿越道路，或禁止停車及臨時停車事項發布命令，道路交通管理處罰條例
    第五條第一款規定亦明，合先敘明。
三、經查：
    (一)本件受處分人即異議人甲○○於民國九十二年七月九日五時三十分許，駕駛
        車牌號碼四五０─ＧＭ號營業貨運曳引車，行經於發布有限制時段禁止砂石
        車通行命令之南投縣省道台十六線公路十八．五公里處，有南投縣警察局投
        警交字第ＪＣ0000000號舉發違反道路交通管理事件通知單及該警察
        局集集分局九十二年七月二十四日投集警交字第０９２０００９７７５號函
        附卷可證。另前述省道台十六線公路十八．五公里處係屬南投縣政府九十二
        年五月五日府授警交字第０９２００８３６２０號公告之「台十六線、台二
        十一線每日二十二時至翌日六時及例假日禁止砂石車行駛（替代便道－河床
        便道，堪用時仍須行駛替代道路）」之部分時段禁駛砂石車輛之路段等情，
        亦有集集分局九十二年七月二十四日投集警交字第○九二○○○九七七五號
        函在原審卷可按。從而，異議人有駕駛汽車不遵守公路或警察機關，禁駛時
        段行駛於道路上, 依照道路交通管理處罰條例第五條規定所發布命令之違規
        行為，應可認定。
    (二)異議人雖辯稱，警察機關指定河床便道為替代道路係違反水利法第七十八條
        第一項第五款之禁止規定，需經立法院修法通過，方能行駛河川便道，且南
        投縣政府警察局所為砂石車行駛河床便道之指示為行政命令，而水利法為法
        律，行政命令與法律牴觸者無效，又經濟部水利署第四河川局於河床便道出
        入口亦設有明顯警告標示，禁止任何車輛行駛河床便道，顯見此項替代道路
        之指定並非適當云云。惟查，水利法第七十八條第一項第五款，其規定為「
        主管機關為保護水道，應禁止在堤身及其附屬建造物墾種、放牧、或設置有
        害之建造物，或在堤身指定通路外行駛車輛、牲畜」（前開條文相關內容於
        九十二年二月六日修正為第七十八條第六款：「河川區域內，禁止在指定通
        路外行駛車輛」）。依據上述水利法之相關法文內容以觀，河川區域內並非
        完全不能行駛車輛，只是行駛之通路必須經由主管機關指定允許而已，顯見
        前述替代道路之指定及公告，經核尚無違反水利法相關規定之情形。可知異
        議人所言需經立法院修法通過，方能行駛河川便道，實屬對法文之誤解。此
        外，異議人所提出，經濟部水利署第四河川局所設如後列二種警告標示，第
        一種內容為「警告本路段為河川 (海堤)，水防道路 (越堤路)，專供防汛、
        搶險運輸及維護管理使用，不作為一般道路使用，請自行注意 (負責)安全
        。」；第二種內容為「敬告堤防構造物禁止私設越堤通路，禁止所有車輛通
        行，違者依水利法究辦。」經查，第一種並無禁止通行之意，故與本違規案
        件無涉；第二種警告標示之內容，係指堤防構造物上禁止私人設置越堤通路
        而言，至由主管機關所允許並指定設置之越堤通道，則不在禁止之內。而本
        件之替代道路即河床便道，既是經主管機關所允許指定者，則連接該河床便
        道之越堤通路，自不受上開第二種警告標示內容之限制。基此可知，南投縣
        政府警察局指定砂石車行駛替代道路即河床便道並不違反水利法七十八條第
        一項第五款之規定，且與經濟部水利署第四河川局所設立之上述牌示所禁止
        內容，亦無任何衝突之處。從而，可知本件異議人所辯行駛河川便道係違反
        水利法行為，且與經濟部水利署第四河川局所設立警告標示內容有所違背，
        故上開指定行駛河川便道之公告並非適當合法云云，顯係卸責之詞，而不足
        取。
四、綜上所述，本件受處分人即異議人甲○○駕駛車牌號碼四五０─ＧＭ號營業貨運
    曳引車於禁駛時段行經南投縣省道台十六線公路十八．五公里處，有不遵守警察
    機關，依道路交通管理處罰條例第五條規定所發布命令之違規情事，既可認定，
    則移送機關即交通部公路總局嘉義區監理所麻豆監理站，乃據此並引用道路交通
    管理處罰條例第六十條第二項第二款及第六十三條第一項第一款等規定，而裁處
    異議人罰鍰新台幣九百元，並記違規點數一點，於法尚難認為有所違誤。原裁定
    駁回其異議，核無不合，抗告應予駁回。
二、依刑事訴訟法第四百一十二條裁定如主文。
中    華    民    國      九十二      年      九      月      三十      日
                                  臺灣高等法院臺南分院刑事第三庭
                                      審判長法官  陳    義    仲
                                            法官  宋    明    蒼
                                            法官  楊    子    莊
右正本證明與原本無異。
不得再抗告。
                                      法院書記官  王    全    龍
中    華    民    國      九十二      年      十      月      二        日


司法院資訊處製作；財團法人民間司法改革基金會備份。
